【裁判字號】    92,訴,517
【裁判日期】    921110
【裁判案由】    毒品危害防制條例
【裁判全文】
臺灣士林地方法院刑事判決                          九十二年度訴字第五一七號
    公  訴  人  臺灣士林地方法院檢察署檢察官
    被      告  甲○○
右列被告因違反毒品危害防制條例案件，經檢察官提起公訴（九十二年度毒偵字第八
二一號）及移
認罪之答辯，經裁定認為宜以簡式審判程序審理並判決如左：
    主  文
甲○○連續施用第一級毒品，累犯，處有期徒刑壹年貳月。扣案之第一級毒品海洛因
壹包（驗餘淨重零點零肆公克）沒收銷毀。
    事  實
一、甲○○前於民國七十八年間，因違反肅清煙毒條例案件，經本院判處有期徒刑四
    年六月，並經臺灣高等法院駁回上訴確定，嗣於八十二年間，又因違反同條例案
    件，經本院判處有期徒刑三年六月確定，接續執行結果，於八十四年十一月十八
    日假釋出監，並於八十七年五月二十五日假釋期滿執行完畢。復因施用毒品案件
    ，經本院裁定送觀察、勒戒後，認有繼續施用毒品之傾向，再由本院裁定強制戒
    治一年，並於九十一年十月九日保護管束期滿，經臺灣士林地方法院檢察署檢察
    官於九十一年十一月一日，以九十一年度戒毒偵字第一０三號不起訴處分確定。
    詎仍不知悔改，基於施用第一級毒品海洛因之概括犯意，先於九十二年五月二十
    七日某時許，在臺北縣淡水鎮○○街七六巷五０號四樓之住處，施用第一級毒品
    海洛因，迄同年五月二十九日十時五十分許，在臺北市○○區○○街六十號前為
    警查獲，並扣得第一級毒品海洛因一包（驗餘淨重零點零四公克）；繼於同年月
    三十日某時許，又在上址住處施用第一級毒品海洛因，而於同年六月一日，經警
    通知前往警局接受尿液檢驗，所採集尿液送鑑驗結果，呈嗎啡之陽性反應，再為
    警查知上情。
二、案經臺北市政府警察局大同分局移送臺灣士林地方法院檢察署檢察官偵查起訴及
    移送併辦。
    理  由
一、右揭犯罪事實，業據被告甲○○坦承不諱，且被告於九十二年五月二十九日及同
    年六月一日二次採得之尿液，經分送明生生物科技股份有限公司（下稱明生生物
    科技公司）及臺灣尖端先進生技醫藥股份有限公司（下稱臺灣尖端先進生技公司
    ）以氣相層析質譜分析法檢驗結果，均呈嗎啡之陽性反應，此有明生生物科技公
    司與臺灣尖端先進生技公司出具之檢驗報告二份在卷可稽（見毒偵字第八二一號
    卷第三頁、毒偵字第八０三號卷第六頁）。至被告九十二年五月二十九日所採集
    尿液送臺北市立療養院以酵素免疫學分析法、薄層層析法初驗結果，雖呈嗎啡陰
    性反應（見毒偵字第八二一號卷第二頁），與上揭明生生物科技公司檢驗結果相
    異，然氣相層析質譜分析法乃最具公信力之鑑驗方法，即使服用其他藥物，在此
    良好操作條件下，以氣相質譜儀做藥物及其代謝產物之定性及定量分析，幾乎不
    會有偽陽性反應產生，此有相關之醫學文獻可參，是明生生物科技公司之檢驗結
    果自較臺北市立療養院的檢驗結果更為精確可採。另按海洛因係由嗎啡經化學合
    成之半人工合成品，其藥（毒）性倍於嗎啡，其施打或吸食後經人體代謝作用而
    分解成藥（毒）性較低之嗎啡，而於尿液中被檢測出，故吸食或施打海洛因或嗎
    啡在尿液中均以嗎啡型態被檢驗出，亦有憲兵司令部八十年三月二十五日鑑驗
    字第０九九九號函足憑。此外，扣案之白色粉末一包經送法務部調查局檢驗結果
    ，含第一級毒品海洛因成分（驗餘淨重零點零四公克），亦有該局九十二年七月
    十七日調科壹字第０四０００三二五六號鑑定通知書一件存卷供參（見毒偵字第
    八二一號卷第四十頁）。綜上，被告自白有於前揭時間、地點連續二次施用第一
    級毒品海洛因之犯行，堪認與事實相符。而被告前因施用毒品案件，經本院裁定
    送觀察、勒戒後，認有繼續施用毒品之傾向，復經本院裁定強制戒治一年，並於
    九十一年十月九日保護管束期滿，由臺灣士林地方法院檢察署檢察官於九十一年
    十一月一日，以九十一年度戒毒偵字第一０三號不起訴處分確定，也有臺灣高等
    法院被告全國前案紀錄表與上開不起訴處分書電腦繕本在卷可考。本件事證明確
    ，被告施用毒品之犯行，堪以認定。
二、按海洛因為毒品危害防制條例所定之第一級毒品，此為該條例第二條第二項第一
    款所明定。又犯毒品危害防制條例第十條施用毒品之罪者，檢察官應先將被告送
    勒戒處所觀察、勒戒，經觀察、勒戒後，無繼續施用毒品之傾向者，應由檢察官
    為不起訴處分，有繼續施用毒品之傾向者，由檢察官聲請法院裁定令入戒治處所
    施以強制戒治，強制戒治期滿或交付保護管束期滿，應由檢察官為不起訴之處分
    ，不起訴處分後五年內再犯施用毒品之罪，不適用前項之規定，但應由檢察官聲
    請法院裁定令入戒治處所施以強制戒治，毒品危害防制條例第二十條第一項、第
    二項及第二十三條分別定有明文。本件被告前因施用毒品案件，經強制戒治期滿
    ，由臺灣士林地方法院檢察署檢察官以前揭之不起訴處分確定，五年以內因本案
    而犯同一法條罪名，自應依法論處。核被告所為，係犯毒品危害防制條例第十條
    第一項之施用第一級毒品罪。被告施用毒品前後持有第一級毒品海洛因之低度行
    為，應為施用毒品之高度行為所吸收，不另論罪。又其先後二次施用第一級毒品
    之犯行，時間緊接，所犯係構成要件相同之罪名，顯係基於概括犯意為之，屬連
    續犯，應依刑法第五十六條規定，論以一罪，並依法加重其刑。另檢察官雖僅就
    被告九十二年五月二十七日施用毒品海洛因之犯行起訴，而就被告同年月三十日
    另次施用海洛因犯行未於起訴書中敘及，然該部分因與起訴並經論罪科刑部分有
    連續犯裁判上一罪之關係，本於審判不可分之原則，本院自得併予審究。查被告
    前曾受如事實欄所載有期徒刑之執行完畢，有臺灣高等法院被告全國前案記錄表
    可按，其受有期徒刑執行完畢後，五年內再犯有期徒刑以上刑之本罪，為累犯，
    應依刑法第四十七條之規定遞加重其刑。爰審酌施用毒品雖屬個人自殘行為，然
    考量被告經強制戒治後仍再次施用第一級毒品，顯缺乏法治觀念，且自制能力甚
    差，易受外界影響，亟需較長時間與原有生活環境隔離，方足以斷絕此足以導致
    精神障礙及生命危險之成癮性藥物，及其犯罪後坦承犯行等一切情狀，量處如主
    文所示之刑。扣案之海洛因一包（驗餘淨重零點零四公克），乃查獲之毒品，不
    問屬於犯人與否，應依毒品危害防制條例第十八條第一項宣告沒收銷燬。
據上論斷，應依刑事訴訟法第二百九十九條第一項前段、第二百七十三條之一第一項
，毒品危害防制條例第十條第一項、第十八條第一項，刑法第十一條、第五十六條、
第四十七條，判決如主文。
本案經檢察官張紜瑋到庭執行職務。
中      華      民      國    九十二    年     十一     月      十      日
                                臺灣士林地方法院刑事第四庭
                                    法  官  梁  哲  瑋
右正本證明與原本無異。
如不服本件判決，得自判決送達之日起十日內，向本院提起上訴。
                                    書記官  陳  美  英
中      華      民      國    九十二    年     十一     月      十      日
附錄本件論罪科刑之法條：
毒品危害防制條例第十條第一項
施用第一級毒品者，處六月以上五年以下有期徒刑。


司法院資訊處製作；財團法人民間司法改革基金會備份。
